最高法院刑事判決　　　　　　　　　 110年度台上字第5877號
上　訴　人　施弋謙


上列上訴人因違反個人資料保護法案件，不服臺灣高等法院中華
民國110年5月11日第二審判決（110 年度上訴字第1011號，起訴
案號：臺灣新北地方檢察署108年度偵字第35059號），提起上訴
，本院判決如下：
    主  文
上訴駁回。
甲○○緩刑貳年。
    理  由
一、本件原判決認定：上訴人甲○○與告訴人高于涵前為男女朋
    友關係，因上開關係及先前與高于涵有民刑事糾紛，收到臺
    灣士林地方法院及臺灣新北地方檢察署送達案件之書類而取
    得高于涵之個人資料，其於民國108年8月21日16時56分許，
    因認為高于涵在網路上發表與其有關、會影響其名譽之言論
    ，心生不滿，竟未得高于涵同意，亦未在合法之使用目的範
    圍內，意圖損害高于涵之利益，以電腦設備連接網際網路，
    於DCARD社群網站「感情板」之「幫高調#別再騙了吧！前任
    渣男友」文章之留言處，以帳號「舊金山城市學院 General
    Studies 」公開留言利用高于涵之姓名、網路帳號、生日、
    身分證字號、手機號碼、學歷、工作場所、戶籍地址、居所
    地址、父親姓名及母親姓名（起訴書漏載姓名及手機號碼部
    分，應予補充）等足以識別高于涵個人資料之文字，足以生
    損害於高于涵等情。
二、原判決上開事實係依憑上訴人之不利己供述，及高于涵之證
    述，並參酌卷內DCARD 網站網頁翻拍照片、狄卡科技股份有
    限公司函、通聯調閱查詢單、DCARD 網站留言串網頁紀錄等
    相關資料，為其所憑證據及認定之理由。並對上訴人否認犯
    罪，辯稱：其所為不違反個人資料保護法（下稱個資法）第
    41條規定；且係因長期受高于涵之騷擾所為，應屬正當防衛
    ，並請求依刑法第59條規定酌減其刑云云，認不足採信，予
    以指駁、說明：㈠上訴人所散布之高于涵資料為個資法所保
    護，並足生損害於高于涵，且其明知在公開網站洩漏他人個
    人資料係屬激烈甚或違法之手段，仍因過於氣憤，憤而公開
    高于涵個人資料，並非單純欲嚇阻對方繼續發文，顯另有挾
    帶報復、反擊之意味，而具有損害高于涵利益之主觀意圖存
    在，復其將高于涵個人資料公開在DCARD 網站上，亦非屬其
    在蒐集之特定目的必要範圍內，所為之合法使用，亦難認合
    於個資法第20條第1 項但書各款所定得為特定目的外之利用
    之例外情形，自屬違法。㈡上訴人如係欲阻止發表「幫高調
    # 別再騙了吧！前任渣男友」文章者繼續發表類似文章，應
    係採取向DCARD 網站檢舉，請求站方將對方停權及刪除該文
    章，或可直接留言告知對方所為已涉犯誹謗罪，勿再發表相
    關文章，否則將循法律途徑處理，或逕行向檢警機關提告偵
    辦等行為，以防衛自己權利，然其捨此不為，卻反而為公開
    高于涵個人資料之行為，此行為並無從防衛其或家人之權利
    ，自非正當防衛之行為。再個資法第41條之最低法定刑僅為
    有期徒刑2 月，實難認依上訴人犯罪之原因與環境，有宣告
    法定最低度刑，猶嫌過重之顯可憫恕情形，而無刑法第59條
    酌減其刑規定之適用。復敘明：上訴人所為，係犯個資法第
    41條之違反同法第20條第1 項規定即非公務機關未於蒐集之
    特定目的必要範圖內利用個人資料罪，因認第一審論以同條
    罪名，並審酌上訴人與高于涵原為男女朋友，嗣因情感糾葛
    衍生相關民刑事紛爭之犯罪動機、所公布高于涵個人資料範
    圍、所生危害、公開時間有限，兼衡上訴人之年齡、智識程
    度、家庭生活狀況、犯後態度等一切情狀，量處有期徒刑 2
    月，並諭知如易科罰金，以新臺幣1千元折算1日之折算標準
    ，認事用法及量刑，俱無不合，而予維持，爰駁回上訴人在
    第二審之上訴等旨。經核於法均無違誤。
三、上訴意旨略以：上訴人是因個人恩怨，以致侵害高于涵個人
    資訊隱私權或自決權，而未侵害高于涵上開權利以外之其他
    利益，僅單純違法侵害個人資訊，不應構成個資法第41條之
    罪名云云。惟個資法第41條所稱「意圖為自己或第三人不法
    之利益」，應限於財產上之利益；至所稱「損害他人之利益
    」，則不限於財產上之利益，此為本院一致見解，上訴意旨
    核係置原判決之論敘於不顧，仍執陳詞再事爭辯，難認為有
    理由。
四、綜上，本件上訴為無理由，應予駁回。然參酌上訴人前未受
    有期徒刑以上刑之宣告，有原審法院被告前案紀錄表在卷可
    稽，茲上訴人於原審判決後，已於110 年10月12日與高于涵
    成立和解，各自撤回刑事告訴，高于涵並同意給予上訴人宣
    告緩刑，有刑事撤回告訴狀可稽，衡諸上訴人係因年輕識淺
    ，一時失慮，而觸犯刑章，經此論罪科刑之教訓，應知所警
    惕，信無再犯之虞，是本院認其所宣告之刑以暫不執行為適
    當，爰併諭知緩刑2年，以勵自新。
據上論結，應依刑事訴訟法第396條，刑法第74條第1項第1 款，
判決如主文。
中    華    民    國    111    年      1    月   5    日
                  刑事第五庭審判長法  官  吳  信  銘  
                                  法  官  何  菁  莪  
                                  法  官  梁  宏  哲  
                                  法  官  沈  揚  仁  
                                  法  官  蔡  廣  昇  
本件正本證明與原本無異
                                  書記官
中    華    民    國   111    年    1     月    12    日
附錄本案論罪科刑法條：
個人資料保護法
第20條第1項
非公務機關對個人資料之利用，除第6條第1項所規定資料外，應
於蒐集之特定目的必要範圍內為之。但有下列情形之一者，得為
特定目的外之利用：
一、法律明文規定。
二、為增進公共利益所必要。
三、為免除當事人之生命、身體、自由或財產上之危險。
四、為防止他人權益之重大危害。
五、公務機關或學術研究機構基於公共利益為統計或學術研究而
    有必要，且資料經過提供者處理後或經蒐集者依其揭露方式
    無從識別特定之當事人。
六、經當事人同意。
七、有利於當事人權益。
第41條
意圖為自己或第三人不法之利益或損害他人之利益，而違反第6
條第1項、第15條、第16條、第19條、第20條第1項規定，或中央
目的事業主管機關依第21條限制國際傳輸之命令或處分，足生損
害於他人者，處5年以下有期徒刑，得併科新臺幣1百萬元以下罰
金。